臺北高等行政法院判決
　　　　　　　　　　　　　　　　　　 92年度訴字第04466號
　　　　　　　　　　　　　　　.
原　　　告　甲○○
　　　　　　乙○○
　　　　　　丙○○
　　　　　　丁○○
共　　　同
訴訟代理人　林健智律師
被　　　告　宜蘭縣宜蘭市公所
代　表　人　戊○○（市長）
訴訟代理人　李秋銘律師
複代理人　　黃金亮律師
上列當事人間因請求給付回饋金事件，原告提起行政訴訟。本院
判決如下：
　　主  文
原告之訴駁回。
訴訟費用由原告負擔。
　　事  實
一、事實概要：
    原告以被告因籌設宜蘭縣宜蘭市○○段垃圾衛生掩埋場，依
    其與當地住戶依據宜蘭市○○○○段垃圾衛生掩埋場協議書
    之約定，主張自民國（下同）88年2月1日至94年1月31日止6
    年，以每年12月底設籍於宜蘭市之人口數每人每年新臺幣（
    下同）130元計算，回饋垃圾衛生掩埋場週邊300公尺範圍內
    之現住戶，每年給付宜蘭縣員山鄉七賢村臨垃圾衛生掩埋場
    周邊300公尺（起訴狀誤載為3公尺）範圍之13名住戶206萬
    元。原告係屬宜蘭縣員山鄉七賢村臨宜蘭市○○段垃圾衛生
    掩埋場300公尺整範圍內13名住戶之列，被告自88年至92年
    應給付原告各792,310元，惟僅給付原告各185,895元，尚欠
    原告各606,415元未給付，屢催不理，遂向本院提起行政訴
    訟。
二、兩造聲明：
　(一)原告聲明：
    1.被告應給付原告各606,415元。
    2.訴訟費用由被告負擔。
　(二)被告聲明：如主文所示。
三、兩造之爭點：
　(一)原告主張之理由：
    1.被告因籌設宜蘭市○○段垃圾衛生掩埋場，基於掩埋場附
      近民眾需忍受惡劣空氣、水質等之特別犧牲，並避免附近
      居民抗爭，於88年2月間以「宜蘭市○○○○段垃圾衛生
      掩埋場協議書」同意自88年2月1日至94年1月31日止6年，
      以每年12月底設籍於宜蘭市之人口數每人每年130元計算
      ，回饋垃圾衛生掩埋場週邊300公尺範圍內之現住戶。因
      該垃圾衛生掩埋場橫跨宜蘭縣員山鄉七賢村及宜蘭市南橋
      里兩行政區域，遂協議每年給付員山鄉七賢村臨垃圾衛生
      掩埋場周邊300公尺（起訴狀誤載為3公尺）範圍之13名住
      戶每年206萬元。原告為宜蘭縣員山鄉七賢村臨宜蘭市○
      ○段垃圾掩埋場300公尺整範圍內13名住戶內，此有「宜
      蘭市公所列垃圾衛生掩埋場（距200～300）回饋清冊（七
      賢村）」可證。被告自88年至92年僅給付原告各185,895
      元，尚欠原告各606,415元未給付，屢催不理。
    2.宜蘭市○○○○段垃圾衛生掩埋場協議書有二種版本，第
      1版為被告以88年1月16日88市清字第1050號函檢送者，第
      2版為被告以88年3月29日88市清字第4953號函檢送者，二
      版本就一般回饋金皆於第4條明定以「回饋本垃圾衛生掩
      埋場週邊300公尺範圍內之規定住戶」為發放對象。再因
      掩埋場位於宜蘭市南僑里及員山鄉七賢村二行政區域，故
      300公尺範圍內之現住戶當然包括南僑里及七賢村在內。
      惟因涉及七賢村及南僑里之一般回饋金，乃於第2版之協
      議書增列：「經協商回饋員山鄉七賢村每年206萬元，其
      餘回饋本市南僑里」。
    3.被告於宜蘭市○○段垃圾衛生掩埋場設置時即依宜蘭市○
      ○○○段垃圾衛生掩埋場協議書第1版派人現場測量符合
      距掩埋場300公尺之現住戶而分別製作名冊，經測量結果
      七賢村距垃圾場300公尺內之現住戶共有13戶，而據以製
      作13戶之名冊為協議書之附件，即「本市○○段垃圾衛生
      掩埋場（距200-300）回饋清冊（七賢村）」。另南僑里
      亦據此測量而製作距300公尺內名冊，且被告發放一般回
      饋金乃依該名冊內之人員逐一照人名發放。
    4.依88年1月31日宜蘭市○○段垃圾掩埋場協議結果同意書
      第1條雖明定：宜蘭市同意每年給付員山鄉七賢村一般回
      饋金206萬元整，廟會活動宣導建蘭段垃圾處理情形與協
      助經費每年10萬元。惟該同意書無原告簽署同意；其是否
      等同於協議書之一般回饋金尚有疑慮；況系爭回饋金乃基
      於掩埋場附近民眾需忍受垃圾掩埋場惡劣空氣、水質、及
      每晚垃圾車出入聲等之特別犧牲而給付，而上開同意書將
      給付範圍擴及員山鄉七賢村全村住戶與距掩埋場1000公尺
      內之住居，顯與特別犧牲之法理不符。又宜蘭市南僑里一
      般回饋金發放對象僅距掩埋場300公尺內之現住戶，並無
      如七賢村距掩埋場300公尺以外之村民均可受領垃圾掩埋
      場一般回饋金發放之情形。被告不要求員山鄉公所依「建
      蘭段垃圾衛掩埋場（距200-300）回饋清冊（七賢村）」
      發放，顯與協議書規定不符。
    5.七賢村村民大會並無權限成立宜蘭縣員山鄉七賢村回饋金
      管理委員員：
      (1)被告每年發放回饋金206萬元應全數予七賢村距建蘭段
        垃圾掩埋場300公尺內之13戶住戶，惟被告轉請宜蘭縣
        員山鄉公所代發放，而員山鄉公所遂將該回饋金交由七
        賢村辦公處來發放，而七賢村辦公處由村長召集村民開
        會籌組9人之上開回饋金管理委員會，該回饋金管理委
        員會自行再訂立無法源基礎之分配參考方式，而使原本
        每年206萬元回饋金應分配予距垃圾掩埋場300公尺內13
        名住戶實際上每年僅分配50萬元，其餘156萬元違法分
        發予七賢村各鄰里村民及村內各團體等情，有證人己○
        ○證稱：「當初回饋金撥款下來時，由村長召集村民開
        會，會中推派9位委員，經費是由宜蘭市公所撥給員山
        鄉公所再由員山鄉公所撥給七賢村村長辦公處，由村長
        辦公處再轉到回饋金管理委員會的專戶，回饋金1年是2
        06萬元，撥下來後有召開委員會訂定參考方式，規定回
        饋金的分配方式。我們回饋金有分成三部分，50萬元部
        分是給（距離垃圾場）300公尺內的住戶，156萬元分成
        2份，1份是70萬元左右，分給社區內對村子有貢獻的團
        體，其他的就按距離遠近發給1、2鄰，比較近以兩鄰為
        一階段，距離垃圾場比較遠就領比較少，像七賢國小就
        是屬於對村子有貢獻的團體」等語可參，核與其所提經
        費收支報表記載相符。
      (2)按地方制度法第60條規定：「村（里）得召集村（里）
        民大會或基層建設座談會其實施辦法，由直轄市、縣（
        市）定之。」而依宜蘭縣各鄉（鎮、市）村（里）民大
        會暨基層建設座談會實施自治條例第4條規定，村里民
        大會之職權並無成立回饋金管理委員會之權限，且同條
        例第7條第1項規定：「村里民大會之召開，應由村里辦
        公處於開會20日前函報各該鄉（鎮、市）公所。」第8
        條規定：「村里辦公處應將村里民大會開會時間及地點
        ，在開會7日前，於村里辦公處公告欄或村里內適當地
        點公告，並將開會通知單送達各住戶。」第11條第1項
        前段規定：「村里民大會之召開，合計總戶數在100 戶
        以上，未滿1000戶時，應有10分之1以上住戶之代表出
        席；總戶數在1000戶以上時，應有120戶以上住戶之代
        表出席，始得開議。…」第19條規定村里民大會會議紀
        錄應記載事項。惟七賢村村民是否召開村民大會？召開
        村民會議有無合法通知並作成會議決議？距掩埋場300
        公尺住戶是否全部均參與村民大會？均未有證據證明，
        故證人己○○稱「當初是全部村民協調說回饋金撥下來
        後就要成立管理委員會，不然無法分發，是召開村民大
        會決定的」云云並無依據。
    6.上開回饋金管理委員會並無成立之法源基礎：
      被告每年撥交一般回饋金206萬元轉由員山鄉公所再轉七
      賢村村長辦公處，皆無行文交代如何分發，而任由七賢村
      一部分村民召開會議成立回饋金管理委員會之決議，惟查
      ，回饋金屬300公尺內13戶住戶所有非屬全體村民，300公
      尺內住戶並無授權成立回饋金管理委員會、亦未全部參與
      村民大會、更未全部為回饋金管理委員會之成員，且村民
      大會並無作成紀錄決議成立回饋金管理委員會。至證人己
      ○○稱回饋金管理委員會之目的在分配回饋金亦無法源基
      礎。
    7.上開回饋金管理委員會並無分配每年206萬元回饋金之權
      限。回饋金管理委員會並無成立之法源基礎，則由回饋金
      管理委員會分配每年206萬元更無權源。回饋金管理委員
      會內300公尺13戶住戶中僅2人（即己○○、程素英）為代
      表，並不是以代表300公尺內13戶住戶之意見，故其決議
      對距300公尺內之住戶並無拘束力。
    8.含原告在內之13戶代表於91年12月26日與被告之代表人戊
      ○○市長協議會議記錄結論：(1)將行文七賢村辦公處提供
      七賢村協議書，市長並建議七賢村辦公處對13戶回饋金額
      是否可增加；(2)13戶代表建議將每年206萬元回饋金直接
      撥給13戶（300公尺內現住戶）；(3)13戶代表表示當時協
      議時未曾與七賢村13戶協調（300公尺內現住戶）等，可
      證被告亦知悉其先前之處置恐有失當之處。
    9.按民法第224條規定債務人之代理人或使用人，關於債之
      履行有故意或過失時，債務人應以自己之故意或過失負同
      一責任。系爭宜蘭市○○段垃圾掩埋場一般回饋金七賢村
      部分206萬元，依被告所造發放13戶名冊，僅該13戶可領
      取，惟被告卻將該七賢村一般回饋金206萬元轉由其代理
      人或使用人之員山鄉公所，再由員山鄉公所交付七賢村辦
      公處自行發放，導致七賢村300公尺範圍外村民均有領取
      一般回饋金之情形，對於員山鄉公所、七賢村辦公室違法
      濫發行為，被告依民法第224條規定對該使用人或代理人
      之故意或過失應負有責任。
  (二)被告主張之理由：
    1.本件宜蘭市○○段垃圾衛生掩埋場之工程經費核計67,640
      ,000元，係由臺灣省政府環境保護處同意編列預算歸墊。
      至於由88年2月起至94年1月止，依協議每年應撥付宜蘭縣
      員山鄉七賢村206萬元回饋金，此部分款項係由被告每年
      編列預算給付，此有臺灣省政府環境保護處函、宜蘭市總
      預算第2次追加預算及宜蘭市總預算歲出計畫說明提要與
      各項費用明細表影本各1件可查。
    2.按行政契約係由2以上之當事人，為設定、變更、廢止公
      法上法律關係之契約。惟是否為行政契約，一般以該契約
      之標的，由客觀上加以判斷其內容之屬性。行政主體若以
      契約直接履行其公共任務者，即訂立契約之目的乃以履行
      其行政上之目的者，該等契約即應屬於行政契約。經查：
      由本件被告與員山鄉公所、七賢村等訂立之宜蘭市○○段
      垃圾掩埋場協議結果同意書及宜蘭市○○段垃圾衛生掩埋
      場營運處理情形協議書之內容觀之，宜蘭市公所設立垃圾
      衛生掩埋場之目的係在履行政上之目的，為順利興建掩埋
      場提供處理垃圾掩埋，對於附近村里予以金錢之補助，其
      最終目的乃在完成公行政上之任務，上開協議結果同意書
      應認係行政契約。
    3.被告為宜蘭市○○段垃圾衛生掩埋場設立事宜，對於員山
      鄉七賢村部分，於88年1月31日，由被告之代表人戊○○
      與宜蘭縣員山鄉鄉長廖明灶、宜蘭縣員山鄉七賢村村長張
      凱富、七賢社區發展協會理事長林永川共同簽署：宜蘭市
      ○○段垃圾掩埋場協議結果同意書，其中第1項約明：「
      宜蘭市同意每年給付員山鄉七賢村一般回饋金貳佰零陸萬
      元整」、第4項約明：「其餘如『宜蘭市○○段垃圾衛生
      掩埋場營運處理情形說明（應為處理情形協議書之筆誤）
      』（如附件）之各項辦理。」宜蘭市○○段垃圾掩埋場協
      議結果同意書第4項所約定之附件即為宜蘭市○○段垃圾
      掩埋場營運處理情形協議書，其中對於前開宜蘭市○○段
      垃圾掩埋場協議結果同意書所同意給付之206萬元，於同
      意書上第12項更載明：「一般回饋金以本市12月31日人口
      數，每人每年新臺幣130元計算，每年應給員山鄉七賢村
      新臺幣206萬元回饋金撥付鄉公所轉七賢村自行訂定辦法
      辦理。」故依該掩埋場營運處理協議書之約定，被告雖應
      每年給付206萬元與宜蘭縣員山鄉七賢村，惟該206萬元係
      由被告撥付給宜蘭縣員山鄉公所轉七賢村自行訂定辦法辦
      理，而非由被告直接給付與原告所主張之宜蘭縣員山鄉七
      賢村臨垃圾衛生掩埋場周邊300公尺範圍之13名住戶。且
      被告亦依上開約定自88年起至93年間，每半年均核發建蘭
      段垃圾場一般回饋金各103萬元，每年計206萬元予員山鄉
      公所，由其轉發七賢村，此有宜蘭縣宜蘭市公所函影本11
      件可稽，故由上開約定及被告給付之情形觀之，原告主張
      被告應直接給付與宜蘭縣員山鄉七賢村臨垃圾衛生掩埋場
      周邊300公尺範圍之13名住戶乙節，並無所據。
    4.宜蘭縣員山鄉七賢村為前開回饋金事宜成立宜蘭縣員山鄉
      ○○村○○段垃圾場回饋金管理委員會，於第1次會議時
      即經委員同意：「距垃圾場300公尺內13戶回饋金為50萬
      元，其餘156萬元為其他住戶與社區所有。回饋金隔年分
      發，存摺簿內須預留100萬元以上，便於日後任何發生事
      情使用，戶籍在本村但不居住在本村停止發放回饋金，包
      括300公尺內。」故由宜蘭市○○段垃圾掩埋場營運處理
      情形協議書及上開會議紀錄可知，關於206萬元之回饋金
      ，原告並無直接對被告為請求給付之權利。
    5.原告所提宜蘭市○○○○段垃圾衛生掩埋場協議書第4項
      回饋事項第2款約定：「一般回饋金以本市人口數每人每
      年130元計算，每年以前12月底戶籍資料為統計基準，隨
      人口數之增減而增減，至垃圾場封場再回饋6個月。回饋
      本垃圾衛生掩埋場周邊300公尺範圍內之現住戶（經協商
      回饋員山鄉七賢村每年206萬元，其餘回饋本市南橋里在
      垃圾場周邊300公尺內）。」第6項約定：「一般回饋金南
      橋里部分撥給里辦公處造冊發放，七賢村部分撥給員山鄉
      公所轉發。」故由本協議書觀之，亦僅約明「經協商回饋
      員山鄉七賢村每年206萬元」及「七賢村部分撥給員山鄉
      公所轉發」，該協議書並無回饋金由被告直接給付與原告
      等13人之約定。縱被告曾至垃圾掩埋場現場附近測量，並
      製作「宜蘭市○○段垃圾衛生掩埋場（距200-300）回饋
      清冊（七賢村）」，惟上開協議書並無以原告所附之回饋
      清冊為附件之記載。
    6.至於宜蘭市南橋里之發放係依該協議書第6項「一般回饋
      金南橋里部分撥給里辦公處造冊發放」，並非由被告造冊
      發放，原告之主張亦非有據。
    7.被告據以撥款宜蘭縣員山鄉公所轉發之「宜蘭市○○段垃
      圾掩埋場協議結果同意書」，該同意書係被告之代表人戊
      ○○與宜蘭縣員山鄉鄉長廖明灶、宜蘭縣員山鄉七賢村村
      長張凱富、七賢社區發展協會理事長林永川共同簽署，性
      質上此為該同意書之當事人，且宜蘭縣員山鄉七賢村之一
      般回饋金如何發放係由其自行訂定辦法辦理，被告僅依約
      定每年給付該村206萬元之義務，宜蘭縣員山鄉公所或員
      山鄉七賢村並非被告之代理人或使用人，則渠等有無違法
      濫發行為或有無侵害原告等之權利與被告應無關連，原告
      之主張亦非有理。
    8.另原告主張宜蘭縣員山鄉七賢村並未依地方制度法第67條
      、宜蘭縣各鄉（鎮、市）村（里）民大會暨基層建設座談
      會實施自治條例規定召開村里民大會，而村里民大會亦無
      成立回饋金管理委員會之權限，該委員會之成立並無法源
      基礎，亦無分配回饋金之權限云云。經查：
      (1)查證人己○○於鈞院證稱：「我是現任的主任委員，當
        初回饋金撥款下來時，由村長召集村民開會，會中推派
        9位委員，再由其中推任一位主任委員」「當初是全部
        村民協調說回饋金撥下來後就要成立管理委員會，不然
        無法分發，是召開村民大會決定的。」等語，依88年4
        月21日召開之員山鄉七賢村建蘭垃圾一般回饋金委員會
        第1次會議紀錄決議事項第4點載明公布七賢村建蘭段垃
        圾場回饋金管理委員會當選委員名單，足資證明該管理
        委員會係於88年4月21日之前即已成立，再依證人之證
        稱，成立七賢村回饋金管理委員會係村長召集村民大會
        決定的，即由村民大會之召開加以決定成立回饋金管理
        委員會，是以為決定成立回饋金管理委員會而召開之村
        民大會亦應在88年4月21日以前即已召開至明。
      (2)惟被告所主張之宜蘭縣各鄉（鎮、市）村（里）民大會
        暨基層建設座談會實施自治條例，係於91年1月5日方公
        布施行，該法令並無溯及既往，則宜蘭縣員山鄉七賢村
        所召開之村民大會自無援依上開自治條例之規定召開之
        理，原告之主張應非有理。
      (3)又按宜蘭市○○段垃圾衛生掩埋場營運處理情形協議書
        第12條規定：「一般回饋金以本市12月31日人口數，每
        人每年新臺幣130元計算，每年應給付員山鄉七賢村新
        臺幣206萬元回饋金撥付鄉公所轉七賢村自行訂定辦法
        辦理。」，依上開約定，被告對員山鄉七賢村之義務僅
        係應依約定每年給付員山鄉七賢村206萬元，至於回饋
        金應如何發放係由該村自行訂定辦法辦理之，而該村關
        於回饋金發放之辦法如何訂定，根本非屬被告之權責，
        是以原告主張該村里民大會亦無成立回饋金管理委員會
        之權限，該委員會之成立並無法源基礎，亦無分配回饋
        金之權限等情形縱為屬實，亦與本件請求無關，況被告
        與原告等人間亦無成立本件之契約關係，原告之請求應
        無理由。
　　理  由
一、原告主張：1.被告因籌設宜蘭市○○段垃圾衛生掩埋場，基
    於掩埋場附近民眾之特別犧牲，並避免附近居民抗爭，於88
    年2月間以「宜蘭市○○○○段垃圾衛生掩埋場協議書」同
    意自88年2月1日至94年1月31日止6年，以每年12月底設籍於
    宜蘭市之人口數每人每年130元計算，回饋垃圾衛生掩埋場
    週邊300公尺範圍內之現住戶。因該垃圾衛生掩埋場橫跨宜
    蘭縣員山鄉七賢村及宜蘭市南橋里兩行政區域，遂協議每年
    給付員山鄉七賢村臨垃圾衛生掩埋場周邊300公尺範圍之13
    名住戶每年206萬元；2.「宜蘭市○○○○段垃圾衛生掩埋
    場協議書」有二種版本，第1版為被告以88年1月16日88市清
    字第1050號函檢送者，第2版為被告以88年3月29日88市清字
    第4953號函檢送者，二版本就一般回饋金皆明定以「回饋本
    垃圾衛生掩埋場週邊300公尺範圍內之規定住戶」為發放對
    象。且因涉及七賢村及南僑里之一般回饋金，乃於第2版之
    協議書增列：「經協商回饋員山鄉七賢村每年206萬元，其
    餘回饋本市南僑里」；3.被告於建蘭段垃圾掩埋場設置時即
    依上開協議書第1版派人現場測量符合距掩埋場300公尺之現
    住戶而分別製作名冊，並據以為協議書之附件；4.另88年1
    月31日宜蘭市○○段垃圾掩埋場協議結果同意書並無原告等
    人簽署同意，其是否等同於協議書之一般回饋金尚有疑慮；
    況上開同意書將給付範圍擴及員山鄉七賢村全村住戶與距掩
    埋場1000公尺內之住居，顯與特別犧牲之法理不符；又宜蘭
    市南僑里一般回饋金發放對象僅距掩埋場300公尺內之現住
    戶；故被告不要求員山鄉公所依「本市○○段垃圾衛掩埋場
    （距200～300）回饋清冊（七賢村）」發放，顯與協議書規
    定不符；5.被告將每年應全數發放予七賢村距建蘭段垃圾掩
    埋場300公尺內13戶住戶回饋金206萬元，轉請宜蘭縣員山鄉
    公所代發放，該鄉公所再交由七賢村辦公處發放，而七賢村
    辦公處籌組回饋金管理委員會並自行訂立分配參考方式，違
    法分發予七賢村各鄰里村民及村內各團體等情，有證人己○
    ○證述可參，且與所呈經費收支報表記載相符，惟按地方制
    度法第60條、宜蘭縣各鄉（鎮、市）村（里）民大會暨基層
    建設座談會實施自治條例第4條、第7條第1項、第8條、第11
    條第1項前段及第19條規定，七賢村村民大會並無權限成立
    回饋金管理委員會；6.且回饋金屬300公尺內13戶住戶所有
    ，非屬全體村民，300公尺內住戶並無授權成立回饋金管理
    委員會、亦未全部參與村民大會、更未全部為回饋金管理委
    員會之成員，且村民大會並無作成紀錄決議成立回饋金管理
    委員會，故回饋金管理委員會並無成立之法源基礎，至證人
    己○○稱回饋金管理委員會之目的在分配回饋金亦無法源基
    礎；7.回饋金管理委員會既無成立之法源基礎，則由回饋金
    管理委員會分配每年206萬元更無權源；且回饋金管理委員
    會內300公尺13戶住戶中僅2人（即證人己○○、程素英）為
    代表，其決議對距300公尺內之住戶並無拘束力；8.原告13
    戶代表於91年12月26日與被告之代表人戊○○市長協議，該
    會議紀錄益證被告亦知悉其先前之處置恐有失當之處；9.被
    告對於員山鄉公所、七賢村辦公室違法濫發使七賢村300公
    尺範圍外村民均有領取一般回饋金之行為，依民法第224條
    規定對該使用人或代理人之故意或過失應負有責任。據此，
    依行政訴訟法第8條第1項規定及宜蘭市○○○○段垃圾衛生
    掩埋場協議書第4條第2款約定，求為判決被告應給付原告各
    60,6415元云云。
二、被告則以：被告為順利興建宜蘭市○○段垃圾掩埋場提供處
    理垃圾掩埋，對於附近村里予以金錢補助之回饋，由被告之
    代表人戊○○與宜蘭縣員山鄉鄉長廖明灶、宜蘭縣員山鄉七
    賢村村長張凱富、七賢社區發展協會理事長林永川共同簽署
    宜蘭市○○段垃圾掩埋場協議結果同意書，其附件為宜蘭市
    ○○段垃圾衛生掩埋場營運處理情形協議書；行政契約相對
    人並非原告個人。依宜蘭市○○段垃圾衛生掩埋場營運處理
    情形協議書第12項約定，可知被告對員山鄉七賢村之義務僅
    係應依約定每年給付宜蘭縣員山鄉七賢村206萬元，至於回
    饋金應如何發放係由該村自行訂定辦法辦理之；至於原告提
    出之宜蘭市○○○○段垃圾衛生掩埋場協議書第4項回饋事
    項第2款，亦無回饋金由被告直接給付與原告之約定。是原
    告請求被告應給付原告各606,415元回饋金，為無理由，求
    為判決駁回原告之訴等語。
三、本件宜蘭市○○段垃圾衛生掩埋場之工程經費核計67,640,0
    00元，係由臺灣省政府環境保護處同意編列預算歸墊。至於
    被告自88年2月起至94年1月止，每年所撥付宜蘭縣員山鄉七
    賢村206萬元回饋金，此部分款項係由被告每年編列預算給
    付，此有臺灣省政府環境保護處函、宜蘭市總預算第2次追
    加預算及宜蘭市總預算歲出計畫說明提要與各項費用明細表
    影本附卷可稽，合先敘明。
四、本件之爭執，在於原告是否與被告成立行政契約？及原告是
    否對於被告有直接請求發給回饋金之請求權？經查：
  (一)按「行政機關基於其法定職權，為達特定之行政上目的，於
    不違反法律規定之前提下，自得與人民約定提供某種給付，
    並使接受給付者負合理之負擔或其他公法上對待給付之義務
    ，而成立行政契約關係。」（司法院釋字第348號解釋理由
    書參照）。被告為宜蘭市○○段垃圾掩埋場設立事宜，對於
    宜蘭縣員山鄉七賢村部分，於88年1月31日，由被告之代表
    人戊○○與宜蘭縣員山鄉鄉長廖明灶、宜蘭縣員山鄉七賢村
    村長張凱富、七賢社區發展協會理事長林永川共同簽署宜蘭
    市○○段垃圾掩埋場協議結果同意書，其中第1項約定：「
    宜蘭市同意每年給付員山鄉七賢村一般回饋金貳佰零陸萬元
    整」，第4項約定：「其餘如『宜蘭市○○段垃圾衛生掩埋
    場營運處理情形說明（應為處理情形協議書之筆誤）』（如
    附件）之各項辦理。」有宜蘭市○○段垃圾掩埋場協議結果
    同意書、宜蘭市○○段垃圾衛生掩埋場營運處理情形協議書
    附卷可稽，可知被告為順利興建宜蘭市○○段垃圾掩埋場提
    供處理垃圾掩埋，對於附近村里予以金錢補助之回饋，其目
    的乃在完成行政上之任務，故被告因此所簽署之宜蘭市○○
    段垃圾掩埋場協議結果同意書及其附件（宜蘭市○○段垃圾
    衛生掩埋場營運處理情形協議書），雖可認係行政契約，惟
    契約相對人依該同意書所載之簽署者並非原告。
  (二)依宜蘭市○○段垃圾掩埋場協議結果同意書第4項所約定之
    附件宜蘭市○○段垃圾掩埋場營運處理情形協議書，其中對
    於宜蘭市○○段垃圾掩埋場協議結果同意書所同意給付之20
    6萬元，於該協議書第12項載明：「一般回饋金以本市12月3
    1日人口數，每人每年新臺幣130元計算，每年應給員山鄉七
    賢村新臺幣206萬元回饋金撥付鄉公所轉七賢村自行訂定辦
    法辦理。」則依該協議書之約定，被告雖應每年給付206萬
    元與宜蘭縣員山鄉七賢村，惟該206萬元係由被告撥付給宜
    蘭縣員山鄉公所轉七賢村自行訂定辦法辦理，而非由被告直
    接給付與原告所主張之宜蘭縣員山鄉七賢村臨垃圾衛生掩埋
    場周邊300公尺範圍之13名住戶。職是，被告就該行政契約
    應履行之債務，僅係應依約定每年給付宜蘭縣員山鄉七賢村
    206萬元，且就該債務之履行，宜蘭縣員山鄉公所或員山鄉
    七賢村並非被告之代理人或使用人。被告並依上開約定自88
    年起至93年間，每半年均核發建蘭段垃圾掩埋場一般回饋金
    各103萬元，每年計206萬元予宜蘭縣員山鄉公所，由其轉發
    七賢村，此有宜蘭縣宜蘭市公所函影本11件附卷足憑。從而
    ，原告主張：宜蘭縣員山鄉公所或員山鄉七賢村為被告之代
    理人或使用人；被告應直接給付與宜蘭縣員山鄉七賢村臨垃
    圾衛生掩埋場周邊300公尺範圍之13名住戶（包括原告在內
    ）云云，洵屬無據。又宜蘭縣員山鄉七賢村為前開回饋金事
    宜成立宜蘭縣員山鄉○○村○○段垃圾場回饋金管理委員會
    ，於第1次會議時即經委員同意：「距垃圾場300公尺內13戶
    回饋金為50萬元，其餘156萬元為其他住戶與社區所有。回
    饋金隔年分發，存摺簿內須預留100萬元以上，便於日後任
    何發生事情使用，戶籍在本村但不居住在本村停止發放回饋
    金，包括300公尺內。」有會議記錄附卷可參。由此觀之，
    關於系爭206萬元之回饋金，原告亦無直接對被告為請求給
    付之權利。
  (三)關於原告提出之宜蘭市○○○○段垃圾衛生掩埋場協議書，
    被告陳稱係被告與宜蘭市○○段垃圾衛生掩埋場自救會長林
    阿柏所簽立（見本院94年6月8日言詞辯論筆錄），並有被告
    88年2月9日88市清字第1498號函附卷足稽。觀之宜蘭市○○
    ○○段垃圾衛生掩埋場協議書，並無原告所主張之以回饋金
    清冊為其附件。且依宜蘭市○○段垃圾衛生掩埋場協議書第
    4項回饋事項第2款約定：「一般回饋金以本市人口數每人每
    年130元計算，每年以前12月底戶籍資料為統計基準，隨人
    口數之增減而增減，至垃圾場封場再回饋6個月。回饋本垃
    圾衛生掩埋場周邊300公尺範圍內之現住戶（經協商回饋員
    山鄉七賢村每年206萬元，其餘回饋本市南橋里在垃圾場周
    邊300公尺內）。」第6項約定：「一般回饋金南橋里部分撥
    給里辦公處造冊發放，七賢村部分撥給員山鄉公所轉發。」
    故由本協議書觀之，亦僅約明「經協商回饋員山鄉七賢村每
    年206萬元」及「七賢村部分撥給員山鄉公所轉發」，該協
    議書並無回饋金由被告直接給付與原告之約定。縱被告曾至
    垃圾掩埋場現場附近測量，並製作「宜蘭市○○段垃圾衛生
    掩埋場（距200-300）回饋清冊（七賢村）」，因上開協議
    書並無以原告所附之回饋清冊為附件之記載，原告以宜蘭市
    ○○○○段垃圾衛生掩埋場協議書及回饋清冊主張其有直接
    對被告為請求給付回饋金之權利云云，並不足採。
  (四)至原告主張宜蘭縣員山鄉七賢村並未依地方制度法第67條、
    宜蘭縣各鄉（鎮、市）村（里）民大會暨基層建設座談會實
    施自治條例規定召開村里民大會，而村里民大會亦無成立回
    饋金管理委員會之權限，該管理委員會之成立並無法源基礎
    ，亦無分配回饋金之權限云云。惟查，證人即宜蘭縣員山鄉
    ○○村○○段垃圾場回饋金管理委員會主任委員己○○於本
    院結證稱：「我是現任的主任委員，當初回饋金撥款下來時
    ，由村長召集村民開會，會中推派9位委員，再由其中推任1
    位主任委員」、「當初是全部村民協調說回饋金撥下來後就
    要成立管理委員會，不然無法分發，是召開村民大會決定的
    。」等語，並有88年4月21日召開之宜蘭縣員山鄉○○村○
    ○段垃圾場回饋金管理委員會第1次會議紀錄決議事項第4點
    載明「公布七賢村建蘭段垃圾場回饋金管理委員會當選委員
    名單。」足資證明該管理委員會係於88年4月21日之前即已
    成立，且係由村民大會之召開加以決定成立回饋金管理委員
    會，是以為決定成立回饋金管理委員會而召開之村民大會亦
    應在88年4月21日以前即已召開甚明。然原告所主張之宜蘭
    縣各鄉（鎮、市）村（里）民大會暨基層建設座談會實施自
    治條例，係於90年1月5日公布施行，該法令並未規定得溯及
    既往，則宜蘭縣員山鄉七賢村所召開之村民大會自無援依上
    開自治條例之規定召開之理，原告上開主張亦非可採。
五、綜上所述，被告據以撥款宜蘭縣員山鄉公所轉發回饋金之宜
    蘭市○○段垃圾掩埋場協議結果同意書，其附件宜蘭市○○
    段垃圾衛生掩埋場營運處理情形協議書第12項約定已如上述
    ，故被告對員山鄉七賢村之義務僅係應依約定每年給付宜蘭
    縣員山鄉七賢村206萬元，至於回饋金應如何發放係由該村
    自行訂定辦法辦理之，而該村關於回饋金發放之辦法如何訂
    定及執行，非屬被告之權責；縱依原告提出之宜蘭市○○○
    ○段垃圾衛生掩埋場協議書第4項回饋事項第2款，亦無回饋
    金由被告直接給付與原告之約定。況被告與原告間亦無成立
    行政契約關係，業如上述。原告請求被告應給付原告各606,
    415元回饋金，為無理由，應予駁回。
六、本件法律關係及事實已臻明確，原告聲請傳訊證人林紹東、
    吳明蒼、林炳煌及函宜蘭縣員山鄉公所，核無必要，附此敘
    明。
據上論結，本件原告之訴為無理由，爰依行政訴訟法第98條第3
項前段、第104條、民事訴訟法第85條第1項前段，判決如主文。
中　　華　　民　　國　　94　　年　 　6　　月　 22  　 日
                            第三庭審判長法  官　王立杰
                                        法  官  黃本仁
                                        法  官  胡方新
上為正本係照原本作成。
如不服本判決，應於送達後20日內，向本院提出上訴狀並表明上
訴理由，如於本判決宣示後送達前提起上訴者，應於判決送達後
20日內補提上訴理由書（須按他造人數附繕本）。
中　　華　　民　　國　　94　　年　 　6　　月　 22  　 日
                                        書記官  陳幸潔
